臺灣彰化地方法院交通事件裁定       100年度交聲字第1071號
原處分機關  交通部公路總局臺中區監理所彰化監理站
即移送機關
異  議  人  李次郎
即受處分人
上列異議人即受處分人因違反道路交通管理處罰條例案件，對於
交通部公部總局臺中區監理所彰化監理站於中華民國95年10月3
日所為之處分（彰監四字第裁64-Z00000000號裁決書），聲明異
議，本院裁定如下：
    主    文
異議駁回。
    理    由
一、按「受處分人，不服道路交通管理處罰條例第8條主管機關
    所為之處罰者，得於接到裁決書之翌日起20日內，向管轄地
    方法院聲明異議」，道路交通管理處罰條例第87條第1項定
    有明文。又「法院認聲明異議不合法律上之程式，且無從補
    正者，應以裁定駁回之」，道路交通事件處理辦法第17條前
    段亦有明文。再「處理違反道路交通管理事件，有關文書送
    達之程序，依行政程序法之規定」，違反道路交通管理事件
    統一裁罰標準及處理細則第5條定有明文。次按「送達，於
    應受送達人之住居所、事務所或營業所為之，但在行政機關
    辦公處所或他處會晤應受送達人時，得於會晤處所為之」；
    「於應送達處所不獲會晤應受送達人時，得將文書付與有辨
    別事理能力之同居人、受僱人或應送達處所之接收郵件人員
    」，行政程序法第72條第1項、第73條第1項分別定有明文。
    而受公寓大廈管理委員會僱用之管理員，其所服勞務包括為
    公寓大廈住戶接收文件，性質上應屬全體住戶之受僱人（最
    高法院93年度台上字第2251號刑事判決意旨參照），就上開
    行政程序法第73條第1項所稱之「受雇人」，解釋上並無不
    同。又按汽車駕駛人飲用酒類或其他類似物後，其吐氣所含
    酒精濃度超過每公升0.25毫克或血液中酒精濃度超過百分之
    0.05以上者，不得駕車。汽車駕駛人，駕駛汽車經測試檢定
    酒精濃度超過規定標準者，處1萬5000元以上6萬元以下罰鍰
    ，並當場移置保管其車輛及吊扣其駕駛執照1年，駕駛人並
    應接受道路交通安全講習。道路交通安全規則第114條第2款
    、道路交通管理處罰條例第35條第1項第1款、第24條第1項
    第2款分別定有明文。
二、復按汽車所有人名稱、地址等如有變更，應向公路監理機關
    辦理登記；車主、駕駛人依規定向公路監理機關申領之車輛
    牌照、駕駛執照，係以戶籍地址為登記地址；基於社會現況
    及便民原則，並因應車主、駕駛人需要及行政程序法第72條
    合法送達處所規定，於公路監理電腦系統車籍及駕籍檔中增
    列住居所或就業處所地址，以利公路監理機關及相關機關各
    項便民服務通知事項、公路法、道路交通管理處罰條例及強
    制汽車責任保險法等法令規定之行政文書寄達，特訂定本注
    意事項；公路監理機關受理車主、駕駛人申請增設住居所或
    就業處所地址後，應立即登載於公路監理電腦系統之車籍及
    駕籍檔中；各項便民服務之通知事項、公路法、道路交通管
    理處罰條例及強制汽車責任保險法等法令規定之行政文書寄
    達，皆以住居所或就業處所地址寄發，道路交通安全規則第
    23條第1項、公路監理電腦系統車輛車籍及駕駛人駕籍增設
    「住居所或就業處所」地址作業注意事項第1條、第5條分別
    定有明文。是受處分人若有自行遷徙住所之事實，應依前揭
    規定辦理住址變更異動，否則其片面遷徙住所卻未辦理異動
    、陳報新址，交通監理機關並無管道得知受處分人住所變更
    之事實，自僅能就受處分人之戶籍地址送達文書，此時倘受
    處分人無從親自收受文書以致遲誤法定聲明異議之不變期間
    ，該不利益自應歸由未陳報新址或申請地址異動之受處分人
    自行承擔。
三、經查：原處分機關即交通部公路總局臺中區監理所彰化監理
    站以異議人即受處分人（下稱異議人）李次郎於民國95年5
    月1日晚上7時40分許，駕駛車牌號碼6N－4718號自用小客車
    ，行經國道三號高速公路南向200公里處（彰化縣彰化市轄
    區）處時，經警攔檢並測得其呼氣所含酒精濃度達每公升
    0.58毫克（MG/L），超過每公升0.55毫克（MG/L）之規定標
    準，為內政部警政署國道公鹿警察局第七警察隊員警，以異
    議人違反道路交通管理處罰條例第35條第1項第1款之規定掣
    單舉發（通知單字號：公警局交字第Z00000000號），嗣經
    原處分機關依道路交通管理處罰條例第35條第1項第1款、第
    24條第1項第2款（原裁決書漏載）、第67條第5項、第3項（
    原裁決書漏載第5項、第3項）及違反道路交通管理事件統一
    裁罰基準表之規定，於95年10月3日以彰監四字第裁64—Z00
    000000號裁決書，裁處異議人罰鍰新臺幣（下同）57,000元
    ，吊扣駕駛執照12個月。而該裁決書經原處分機關送交郵政
    機關以掛號郵寄方式，已於95年10月4日投遞至異議人設籍
    於台中市○區○○街38號7樓之1住所，由異議人住所之大樓
    管理員「洪淑琴」簽收，此有上開裁決書、交通部公路總局
    臺中區監理所彰化監理站送達證書3紙附卷可憑；另查異議
    人自94年11月29日起迄97年10月14日止，均設籍於台中市○
    區○○街38號7樓之1號，此有異議人個人戶籍資料（完整姓
    名）查詢結果、遷徙紀錄資料查詢結果各乙件在卷可稽，又
    異議人於上開期間，未曾因受有期徒刑以上刑之宣告入監執
    行而有未能獲取信件之情形，亦有異議人臺灣高等法院在監
    在押全國紀錄表1紙在卷可稽。是依前揭說明，可確定上開
    裁決書已向異議人為合法送達無誤，茲異議人遲至100年7月
    4 日始向本院提出異議，業經本院審閱聲明異議狀上所蓋公
    文收文專用章屬實。是異議人既已逾越法定20日聲明異議之
    不變期間，其聲明異議自屬不合法律上之程式且無從補正，
    應予以駁回。
四、據上論斷，應依道路交通管理處罰條例第87條第2項、道路
    交通案件處理辦法第17條前段，裁定如主文。
中    華    民    國   100    年    9     月    5     日
                            交通法庭  法  官  郭玄義
以上正本證明與原本無異。
如不服本裁定，應於裁定送達後五日內向本院提出抗告狀(須附
繕本 )。
中    華    民    國   100    年    9     月    5     日
                                      書記官  林婷儀